【裁判字號】    98,台上,419
【裁判日期】    980122
【裁判案由】    違反毒品危害防制條例
【裁判全文】
最高法院刑事判決              九十八年度台上字第四一九號
上  訴  人  甲○○
            乙○○
            丙○○
上列上訴人等因違反毒品危害防制條例案件，不服台灣高等法院
台南分院中華民國九十七年十一月六日第二審判決（九十七年度
上訴字第九九八號，起訴案號：台灣嘉義地方法院檢察署九十七
年度偵字第七一八號），提起上訴，本院判決如下：
    主  文
上訴駁回。
    理  由
按刑事訴訟法第三百七十七條規定，上訴於第三審法院，非以判
決違背法令為理由，不得為之。是提起第三審上訴，應以原判決
違背法令為理由，係屬法定要件。如果上訴理由書狀並未依據卷
內訴訟資料，具體指摘原判決不適用何種法則或如何適用不當，
或所指摘原判決違法情事，顯與法律規定得為第三審上訴理由之
違法情形，不相適合時，均應認其上訴為違背法律上之程式，予
以駁回。本件原審經審理結果，認為上訴人甲○○、乙○○、丙
○○（下稱上訴人等三人）與共同正犯趙伍德（由檢察官另案偵
辦）及綽號「阿本仔」、「小盧」、「董仔」、「小強」（下稱
趙伍德等五人）之成年人共同自大陸地區運輸及私運屬於管制物
品之第二級毒品甲基安非他命進口之犯行明確，因而撤銷第一審
之科刑判決，改判依想像競合犯，從一重均論上訴人等三人以共
同運輸第二級毒品罪。甲○○處有期徒刑拾年；乙○○處有期徒
刑柒年拾月；丙○○處有期徒刑柒年陸月；及均為相關從刑之宣
告。已詳敘其調查、取捨證據之結果及憑以認定犯罪事實之心證
理由；並就上訴人等三人否認犯行之供詞及其等所辯各語認非可
採，予以論述指駁。從形式上觀察，原判決尚無足以影響判決結
果之違背法令情形存在。甲○○上訴意旨略稱：（一）甲○○因
積欠趙伍德債務，始聽其指示，攜帶東西以抵償債務。甲○○事
前不知係協助運送第二級毒品甲基安非他命，且未參與從國外運
輸毒品入境之行為，亦僅獲得抵償債務新台幣（下同）一萬元為
報酬，應屬幫助犯而非共同正犯。原判決依共同正犯論處，於法
有違。（二）甲○○於民國九十七年一月二十一日被查獲，即供
出毒品上游來源者趙伍德。原審卻以趙伍德尚未緝捕歸案，不符
合毒品危害防制條例第十七條規定，而未予減輕其刑，有判決理
由矛盾之違法。（三）原審未調查甲○○於本件犯罪之地位，且
未審酌甲○○僅屬幫助犯，遽量處有期徒刑十年，較實際由國外
運輸毒品之乙○○、丙○○刑期為高，有違比例原則，併有判決
理由不備及適用法則不當之違法等語。乙○○上訴意旨略以：（
一）乙○○受託攜帶之甲基安非他命二包共計約一公斤，數量並
非龐大，原判決認定乙○○受託攜帶之毒品數量龐大云云，與卷
內資料不符，有證據上理由矛盾之違法。（二）原審未審酌扣案
之甲基安非他命甫於交付甲○○時，即被查獲，尚未流入市面，
且乙○○無前科，與妻離異、有子女須扶養，父母年事已高等情
，未援引刑法第五十九條規定，酌減其刑，顯違反比例原則等詞
。丙○○上訴意旨略稱：（一）丙○○僅與綽號「小盧」者有所
接觸，至於原判決所載之其他共同正犯，丙○○與其等互不認識
，何以有犯意聯絡，原判決認定丙○○與之均為共同正犯，顯有
違誤。（二）原判決理由既認丙○○僅係遭人利用之「交通」（
指攜帶毒品者），卻論以共同正犯罪責，有判決理由矛盾之違背
法令。（三）原判決既認定丙○○已供出綽號「小盧」之共同正
犯，當符合毒品危害防制條例第十七條減刑規定，惟未依法減刑
，有適用法則不當之違誤。（四）原判決理由載述丙○○陳稱：
綽號「小盧」叫伊帶甲基安非他命到台灣，代價為每次六萬元，
扣除伊先前欠他二萬元，另外再給伊四萬元云云。然丙○○僅稱
：知道「小盧」要伊運送違禁品回台灣等語，因其如知係甲基安
非他命，豈會為取得四萬元現金而犯此重罪，足見原判決所載與
卷內證據資料不合，而有證據上理由矛盾之違法等語。惟查：（
一）刑法上之共同正犯，以有意思之聯絡，行為之分擔為要件；
又關於正犯、幫助犯（從犯）之區別，係以其主觀之犯意及客觀
之犯行為標準，凡以自己犯罪之意思而參與犯罪，無論其所參與
者是否犯罪構成要件之行為，皆為正犯；其以幫助他人犯罪之意
思而參與犯罪，所參與者，苟係犯罪構成要件之行為，亦為正犯
；必以幫助他人犯罪之意思而參與犯罪，其所參與者又為犯罪構
成要件以外之行為，始為幫助犯。原判決事實記載上訴人等三人
與趙伍德等五人，如何共同基於由大陸地區運輸及私運管制物品
甲基安非他命進口之犯意聯絡，及其等如何為行為分擔等情，於
理由內說明其憑以認定之依據，並說明其等有犯意聯絡及行為分
擔，均為共同正犯之旨明確，所為論斷於法並無不合。至原判決
理由載述丙○○僅係遭人利用之「交通」等語，係說明丙○○參
與實行走私攜帶毒品之行為，此與論其以共同運輸第二級毒品罪
刑，不相牴觸，核無判決理由矛盾之違法。甲○○、丙○○上訴
意旨就此指摘，自非合法之第三審上訴理由。（二）毒品危害防
制條例第十七條規定「犯第四條第一項之罪，供出毒品來源，因
而破獲者，得減輕其刑。」，其立法意旨重在鼓勵具體供出其上
游販毒者，俾資追查前手及其上游毒品，以杜絕毒品之蔓延與氾
濫為目的，倘僅自白所運輸、販賣毒品之事證及共犯為何人，尚
未進而查獲前手或其上游毒品者，仍不得執以邀本條規定之寬典
。原判決已於理由敘明甲○○雖供出共同正犯趙伍德；丙○○供
出係由「小盧」交付其扣案之毒品。然趙伍德為本件運輸甲基安
非他命犯罪之共同正犯，無從依其等之自白進而查獲毒品之上游
來源，綽號「小盧」者亦無具體人別資料，尚難依毒品危害防制
條例第十七條減輕其刑等旨。所為論述於法並無不合，甲○○、
丙○○之上訴意旨再事爭執，要非第三審上訴之適法理由。（三
）共同正犯之意思聯絡，原不以數人間直接發生者為限，即有間
接之聯絡者，亦包括在內（本院七十七年台上字第二一三五號判
例意旨參照）。原判決於理由載述丙○○固供承僅分別與「小盧
」直接聯絡，並未與他人聯繫云云，然上訴人等三人及趙伍德等
五人均屬同一犯罪集團，彼此間以密語確認「交通」即丙○○、
乙○○之方式、聯絡對象及運輸路線等節，可認係在合同意思範
圍內，各自分擔犯罪行為之一部，並相互利用他人之行為，以達
犯罪之目的。參諸前揭說明，縱丙○○與其他共同正犯間彼此並
無直接之聯絡，仍無礙於其為共同正犯之成立等情甚詳（見原判
決第六頁，理由乙、二之(二)）。於法核無不合，丙○○上訴意旨
就此指摘，亦非合法之第三審上訴理由。（四）共同正犯間，非
僅就其自己實行之行為負其責任，並在犯意聯絡之範圍內，對於
他共同正犯所實行之行為，亦應共同負責。依原判決所認定本件
走私之甲基安非他命共四包，驗後總淨重為一九六四點六二公克
等情，並有扣案之該毒品可證。前揭甲基安非他命雖係由乙○○
、丙○○各攜帶二包（合計約一公斤）入境，然因係共同正犯，
乙○○亦應就丙○○攜帶部分共同負責。毒品既重達約二公斤，
顯難認屬少量，則原判決理由載述：「走私之毒品甲基安非他命
數量龐大」等語，並資為量刑審酌依據之一，與卷內資料尚無不
符。核無乙○○上訴意旨所指證據上理由矛盾之違法情形，就此
指摘，仍非上訴第三審之合法理由。（五）量刑之輕重及是否適
用刑法第五十九條酌減其刑，均係實體法上賦予法院得為自由裁
量之事項。苟其量刑已以行為人之責任為基礎，並斟酌刑法第五
十七條各款所列情狀，為整體之評價，然後在法定刑度內，酌量
科刑，而未偏執一端，致有失出失入之情形者，即不得遽指為違
法。原判決斟酌甲○○係與犯罪集團趙伍德等接洽聯絡，所參與
之犯罪情節、角色，並說明其審酌量刑之情形，而在法定刑度內
量處其刑之理由。原審對甲○○之刑罰裁量職權之行使，既未逾
越法律所規定之範圍，又無濫用權限之情形；其未援引同法第五
十九條酌減乙○○之刑，亦無違反比例原則之可言。均不容任意
指摘，而執為第三審上訴之理由。（六）卷查丙○○於原審九十
七年十月九日準備程序陳稱：「我是由『小盧』叫我幫他帶（甲
基）安非他命到台灣來的，代價為每次六萬元，運送以後，除扣
除我先前欠他的二萬元外，另外再給我四萬元。」等語，載明於
該次準備程序筆錄（見原審卷第九七頁）。原判決援引其該部分
之陳述（見原判決第五頁第一九至二一行），資為認定丙○○犯
罪證據之一，核與卷內資料並無不符。至丙○○辯稱不知運送之
物係甲基安非他命云云，如何與事實不符，認係卸責之詞，而不
足採等由，原判決亦於理由乙、二之(三)詳加指駁。丙○○此部分
上訴意旨，核係未依卷內訴訟資料而為指摘，尤非第三審上訴之
適法理由。（七）其餘上訴意旨，經核係置原判決所為明白論斷
於不顧，仍持已為原判決指駁之陳詞再事爭辯，及對於事實審法
院取捨證據與自由判斷證據證明力之職權行使，徒以自己之說詞
，任意指摘，難認已符合首揭法定之第三審上訴要件。其等上訴
均違背法律上之程式，應予駁回。
據上論結，應依刑事訴訟法第三百九十五條前段，判決如主文。
中    華    民    國  九十八  年    一    月  二十二  日
                      最高法院刑事第十庭
                          審判長法官  邵  燕  玲
                                法官  李  伯  道
                                法官  孫  增  同
                                法官  李  英  勇
                                法官  洪  昌  宏
      本件正本證明與原本無異
                                      書  記  官
中    華    民    國  九十八  年    二    月    四    日
                                                      Ｅ


司法院資訊處製作；財團法人民間司法改革基金會備份。
